臺灣板橋地方法院民事判決　　九十年度簡上字第二四二號
　　上　訴　人　丙○○
　　　　　　　　甲○○
　　　　　　　　乙○○
右當事人間請求侵權行為損害賠償事件，兩造對於中華民國九十年五月三十一日本院
三重簡易庭八十九年度重簡字第一三二○號第一審判決各自提起上訴，本院判決如左
：
    主      文
兩造上訴均駁回。
第二審訴訟費用由兩造各自負擔。
    事      實
甲、上訴人兼被上訴人丙○○方面：
一、聲明：
  （一）原判決廢棄。廢棄部分，被上訴人應連帶給付上訴人新台幣（下同）廿萬三
        千三百五十元整，及自民國八十九年十月一日起至清償日止，按年息百分之
        五計算之利息。
  （二）駁回對造之上訴。
二、陳述：除與原審判決書所載者相同，茲予引用外，另補稱：
  （一）上訴人即原告所有之鐵皮屋、貨櫃屋確遭被上訴人拆除，除有庭呈照片外，
        另證人紀名利也曾出庭證稱當時鐵皮屋及貨櫃屋存在，而遭被上訴人拆除，
        原判決理由第二項末段卻認原告就此未能舉證，而否定上述損害之存在，置
        上開證據於不顧，亦未於判決中說明何以不採上開證據之理由，難謂妥適。
  （二）關於氧氣部分，原判決認為無購買之必要，惟查原告之所以需另購氧氣注入
        魚池維持魚之存活，係因原承租被告土地建築之魚池原有設備如鼓風機及配
        管等遭被告拆除毀損致不能使用，致使原告另行覓地興建新池時，因無鼓風
        機及配管等設備無法灌入空氣，而需直接購買氧氣供魚池使用，此係因被告
        之侵害行為致原告多增之費用，應屬損害賠償之範圍，已經證人徐裕春作證
        屬實，並有實際之支出，徐裕春當無偏頗迴護被告之必要，被告就此部分仍
        應予賠償。
三、證據：援用在第一審之證據。
乙、上訴人兼被上訴人甲○○、乙○○方面：
一、聲明：
  （一）原判決不利於上訴人之部分廢棄。上開廢棄部分，被上訴人在第一審之訴駁
        回。
  （二）請求駁回對造之上訴。
二、陳述：除與原審判決書所載者相同，茲予引用外，另補稱：
  （一）被上訴人即原告於原審之主張既未提出確實憑證，前後矛盾，且與原審調查
        事實不合均非實在：
      (一)被上訴人起訴書「事實及理由」欄第一項載稱：「於民國八十七年九月間僱
        請怪手擅自侵入原告所有之建築物內，將原告之建築物包括其中之屋頂、隔
        間、門窗、魚池、廁所、冰箱等全部毀損致不堪使用，致使原告無法再使用
        所有之鐵皮屋等設備，全部投資損失殆盡。」原審判決筆錄「事實及理由」
        欄第二頁第五行載稱：「被告．．．於兩造租約存續中之八十七年九月十一
        日未得原告之同意，共同僱請怪手將上土地上原告所興建而為原告所有之鐵
        皮屋、貨櫃屋及魚池拆除，而原告為免所飼養之魚死亡，乃另購買氧氣供使
        用受有損害。」
      (二)被上訴人所稱上訴人於「八十七年九月間僱請怪手．．．毀損，．．．鐵皮
        屋．．．。」與原審判決所載於「八十七年九月十一日僱請怪手．．．鐵皮
        屋、貨櫃屋及魚池拆除。」云云，顯非實在，蓋由原審八十九年十二月七日
        準備程序筆錄，被上訴人於當庭自認‥「鐵皮屋還在。」被上訴人民事準備
        （二）狀第一項卻載稱‥「被告業已自認確有僱用怪手拆除原告鐵皮屋等設
        備。」更屬誣陷，上訴人既無此自認，更與事實不符。足證，起訴書所載顯
        有不實，此有八十七年八月二十九日現場照片可稽。
      (三)上訴人並無如被上訴人所稱「僱請怪手」毀損被上訴人之系爭物品。蓋由上
        證五，於八十七年八月二十九日照片，顯示系爭土地早已零亂，被上訴人更
        已遷出，並將所有物品取走，留存全屬廢棄不堪之廢棄物。尤其，被上訴人
        因積欠租金未付，偷偷遷離時既未告知上訴人，尤未要求代為保管。系爭土
        地座落道路旁，被上訴人遷離後，無人看管，上訴人更無為被上訴人保管義
        務。否則，果如被上訴人所稱；系爭留存之物品，如被上訴人仍為營業使用
        ，被上訴人何以任由上訴人「僱請怪手」毀損，卻未出面阻止？被上訴人民
        事準」（二）狀第二項卻稱‥「因八十七年八月二十九日是星期日，原告當
        時休假無從阻止。」另被上訴人於原審筆錄亦辯稱：原告．．．拆除當天是
        星期天事實上，是日並非星期日，懇請鈞院詳閱日曆可稽，更證被上訴人之
        誣陷，且不可採信。尤其被上訴人起訴書載稱上訴人：「八十七年九月間僱
        請怪手．．．毀損，．．．鐵皮屋．．．。」卻因上訴人提出八十七年八月
        二十九日照片，遂改稱為是日拆除，且為星期日。足證，被上訴人起訴書載
        稱與原審判決所認定上訴人於「八十七年九月間僱請怪手」之主張顯非事實
        。由此，被上訴人提出之證人紀名利所為陳述，更非實在。且所稱之毀損物
        品，由被上訴人提出之照片，均是無法搬離之固定建築物，如屋頂、隔間、
        門窗、魚池、廁所等？果如被上訴人所稱，既仍繼續營業使用，何以無任何
        辦公或營業器具，如冷氣、桌椅、箱櫃等生財器具？因此由被上訴人起訴書
        所指稱；所請求系爭土地上留存之物品僅是無法搬離之屋頂、隔間、門窗、
        魚池、廁所，及不堪使用之冰箱，並無其他營業及生財器具，更證明；被上
        訴人確已停止營業，並已遷離。被上訴人不但違約未給付租金，卻將未能搬
        離之廢棄物，反誣陷上訴人毀損，請求無理且無據之賠償，實為法所難容。
      (四)尤其被上訴人起訴書並無請求「氧氣」之損害賠償，被上訴人向鈞院提出「
        聲明上訴」狀「事實及理由」第二項，竟載稱：「二、另關於氧氣部分新台
        幣十七萬四千元之損害．．．故上訴人確實受有多支出氧氣部分之損害。」
        被上訴人右開陳述，由「上證二」，原審判決筆錄載稱，更屬矛盾。蓋既稱
        上訴人：「僱請怪手．．．將魚池拆除。」試問，魚池既已被拆除，何須「
        另購買氧氣」養魚？氧氣作何用途？益見被上訴人起訴陳述與「氧氣損害」
        之無據與不實。
  （二）被上訴人於起訴書、準備書與原審陳述均相互矛盾不一致，足證被上訴人本
        件請求基礎顯非有據，且屬誣陷：
      (一)被上訴人於八十九年十二月六日提出之準備書狀竟又稱‥「原告所有輕鋼架
        鐵皮屋遭被告拆除毀損，共計受有損害達新台幣八十七萬七千二百五十元，
        ．．．補具估價單等證物。」，被上訴人於原審已親口自認：「鐵皮屋還在
        。」，詎料，卻又以書狀指稱：「鐵皮屋遭被告拆除毀損。」
      (二)尤其被上訴人於起訴書主張所稱系爭財物：「原告興建之初，共花費新台幣
        五十餘萬元。」但被上訴人卻於準備書狀載稱：「原告花費新台幣八十七萬
        七千二百一十元。」。爾後，被上訴人再提出準備書(二)均又改稱：「當時其
        數額僅為憑記憶約略估算，．．．事後再循原廠商開立原工程內容估算單，
        始清楚全部損害額，此為事後金額之清楚計算，．．．。」就此，被上訴人
        聲明提出之人證，陳宏揆證言‥「我作水電，我的公司叫偉中公司，工程費
        約二十幾萬近三十萬元，估價單是事前開的。」被上訴人主張係事後估算，
        與證人證稱「估價單是事前開的」，兩者明顯抵觸，益見被上訴人主張之不
        實，更難採信。
      (三)另被上訴人於九十年三月十五日原審言詞辯論筆錄亦陳述：「我主張賠償部
        份有魚池部分包括管路及冷卻系統，原價二十七萬四千零五十元，氧氣部分
        十七萬四千元，貨櫃屋原價七萬元，其他部分不請求。」更於四月十二日原
        審言詞辯論筆錄亦陳述：「魚池配管部分我只要求賠償原價之兩成伍萬肆仟
        捌佰壹拾元，氧氣部分請求全額賠償拾柒萬四千元，貨櫃屋部分請求原價之
        兩成壹萬四千元，另請求魚池建造設施原價的兩成肆萬壹仟捌佰肆拾元，鐵
        皮屋原價的兩成三萬元，共請求金額為參拾壹萬肆仟陸佰伍拾元。」被上訴
        人右開主張既非事實，更無任何具體證據以證明為上訴人毀損。
      (四)尚且，被上訴人提出之原證五「估價單」，並非「魚池」，竟然是「養殖場
        設施按裝」，包括配管工程、配電工程、冷卻機按裝、水處理系統按裝、空
        壓系統按裝，甚至包括燈具、冷煤充填。甚至還有分別於八十七年九月與八
        十九年十月之二件「液態氧氣」請款單。由被上訴人提出原證五「估價單」
        ，更證本件請求，非但全屬無據，更純屬無中生有，誣陷濫訴，試問，被上
        訴人何能以「數額僅為憑記憶約略估算」？據為向原審起訴請求判決賠償？
        又何能以「再循原廠商開立原工程內容估算單」？據為課予上訴人猶如為被
        上訴人重新建造一座全新現代化魚池場？試問，有何憑據？尤其被上訴人民
        事準備書(二)狀第五項又稱‥「液態氧氣為於固定魚池養殖魚類所必要，供應
        養殖魚之氧氣，已為被告毀損殆盡。」。由被上訴人稱上訴人於九月間僱請
        怪手毀損前，上訴人拍攝之上證二照片，顯現，魚池已乾涸既無水，更無養
        魚。被上訴人向鈞院提出之「聲明上訴」狀「事實及理由」欄第二項卻改稱
        ：「……致使上訴人另行覓地興建新魚池時，因無鼓風機及配管等設備無法
        灌入空氣，而直接購買氧氣供魚池使用。」依被上訴人右開書狀，原審載稱
        ：「氧氣，已為被告毀損殆盡。」卻改稱‥「購買氧氣供魚池使用。」亦見
        前後矛盾不一。尤其果真魚池已被拆除，何能訴請上訴人賠償甚新購買氧氣
        之費用？被上訴人竟以此為請求基礎，此非但無理，更屬無據。被上訴人又
        何以將分別於八十七年九月與八十九年十月之二件「液態氧氣」，夾雜為系
        爭毀損之「估價單」中，顯然是故意圖謀誤導審判，刻意誣陷。
  （三）被上訴人於鈞院九十年十月二十五日準備程序筆錄亦自認：「租約是二房東
        簽立的，租金我繳到六月，事實上，我還差一個多月的租金，但是我實際上
        還在使用。」依被上訴人右開自認：「租金繳到六月」，「還差一個多月的
        租金」。足證，被上訴人亦承認，其與上訴人之租約期限，最多至八月底。
        因此，已無積欠九月份以後之租金。否則，被上訴人何以稱僅「差一個多月
        的租金」？由被上訴人提出與出租人許陳麗貞簽具之「房屋租賃契約書」，
        載明被上訴人自八十七年九月十日起承租座落新莊市○○路七一之三號土地
        。更證明；被上訴人早已於先前遷離系爭土地，變更經營魚池地點之事實。
        否則，何以被上訴人於八十七年八月間即將系爭土地上之營業與生財器具全
        部搬走，而另租其他地點？卻將未能搬離之廢棄物誣陷上訴人毀損？
  （四）被上訴人於八十七年三月二日與上訴人乙○○簽訂「土地租賃契約」，租賃
        系爭土地，租賃期限自八十七年三月一日起至八十七年十二月三十一日止，
        租金每月新台幣二萬元，保證金二萬元上證。惟被上訴人亦自認僅給付到元
        月租金，亦未給付保證金，雖經催繳，均置之不理。被上訴人除拒絕給付租
        金及保證金，並於八十七年八月間，自行搬離遷出，將系爭土地上有價值與
        可用物品全部拆除取走，均有載明八十七年八月二十九日拍攝之照片可稽。
        更有被上訴人自己提出於八十七年九月十日另與出租人許陳麗貞簽訂之「房
        屋租賃契約書」可稽，上訴人並未如被上訴人所稱毀損原告財物。事實上，
        被上訴人係自行搬離遷出，其所留存均屬破舊殘亂，不堪使用，且無法取走
        固定之廢棄物。否則，何以被上訴人未取走？又何以繼續留置？此由原審蒞
        臨現場勘驗可證。試問，被上訴人何以不但未依約給付租金，卻又自己搬離
        遷出，更另遷租他地，從未返回系爭租地，不再使用，其所留存會有何價值
        之物？此可由上訴人提出上證二照片可證；被上訴人所留均屬廢棄物。反之
        ，上訴人迄今仍保留現況，更足證明上訴人並無毀損被上訴人財物。上訴人
        就被上訴人違約未給付租金與保證金，多次催討，被上訴人非但置之不理，
        更自行搬離遷出。上訴人遂分別於八十七年七月九日與八十七年七月三十日
        以存證信函催告限期繳納，仍未支付，而依「租賃契約」第六條一款約定：
        「乙方違反約定方法使用土地，或拖欠租金達兩期以上，經甲方催告限期繳
        納仍不支付時，甲方得終止租約。」惟因被上訴人拒收，上訴人遂將遭退回
        之存證信函張貼於系爭土地木牆上。就此，被上訴人於鈞院九十年十月二十
        五日準備程序筆錄亦自認：「甲○○、乙○○要寄給我的東西，都沒有直接
        寄到我承租的地方，而是寄到戶籍地。」。試問，何以上訴人將上開解除租
        約之存證信函，未寄至系爭承租地址，而寄至被上訴人之戶籍地？此更證被
        上訴人已遷離系爭承租地址。足證，被上訴人確有違約未繳租金與保證金，
        而已由上訴人於八十七年七月三十日為終止租約，系爭租約亦經終止。
  （五）依雙方簽訂之「土地租賃契約」第四條第五款後段；「乙方（即被上訴人）
        於交還房屋時並應負責回復原狀並拆除地上物部分。」另第七條第二款亦約
        定：「乙方遷出時，如遺留傢俱雜物不搬者，視為放棄，應由甲方（即上訴
        人）處理。」被上訴人未依租約給付租金，並自行遷出，改租他人土地，繼
        續經營。既已主動遷出交還系爭租賃土地，租賃契約亦經終止，已不存在，
        被上訴人就其所遺留未搬者，應視為放棄。尤其上訴人既未負保管之責，更
        未受被上訴人委託，尤無毀損行為。詎被上訴人竟反誣陷上訴人，並提起本
        訴。上訴人並無任何不法侵害被上訴人權利之行為。且更未有造成被上訴人
        任何損害。蓋因，被上訴人所稱破舊不堪之「輕鋼架鐵皮屋」，迄今仍存在
        。其餘所稱，更無任何價值可言，否則何以被上訴人未一併帶走？
  （六）由被上訴人於原審八十九年十二月七日準備程序陳述：「押金我有開票給他
        ，租金我有給一個月。」就此被上訴人卻又稱‥「應係筆誤」。試問，此為
        何人「筆誤」？被上訴人並提出一紙八十七年十二月三十一日之二萬元支票
        ，更足證明被上訴人本件請求之無理；蓋被上訴人與上訴人間之租賃契約期
        限自八十七年三月一日起至八十七年十二月三十一日，保證金為二萬元。惟
        如被上訴人自認；被上訴人卻僅給付一個月之租金，且保證金卻是以一紙八
        十七年十二月三十一日之二萬元支票，更未交付上訴人。均足證明被上訴人
        於系爭租賃契約，自始即未以誠信原則為履行，而有違約。蓋依「土地租賃
        契約」第三條約定；保證金新台幣貳萬元，被上訴人從未繳付，更證被上訴
        人自始即有嚴重違約情事。
  （七）被上訴人未依租約給付租金與保證金，且違約自行搬離遷出，並由上訴人為
        終止契約，所留存均屬破舊殘亂，不堪使用，且無法取走之廢棄物。根本毫
        無財產價值，卻反誣指上訴人不法侵害其權利。依民法第一百四十八條規定
        ‥「權利之行使，不得違反公共利益，或以損害他人為主要目的。行使權利
        ，履行義務，應依誠實及信用方法。」被上訴人本件請求，即使有其權利，
        亦屬權利濫用，更違誠信原則。尤其，上訴人既無侵害被上訴人之權利，被
        上訴人更無損害，被上訴人之訴顯非有理。
  （八）原審判決上訴人應賠償「魚池建造設施及配管部分」之請求，其認事用法均
        有違誤‥依原審判決筆錄第四頁第十一行載稱‥「原告主張因被告僱工拆除
        上開魚池，致被告受有魚池建造設施部分建造原價二成之損害四萬一千八百
        四十元、魚池配管部分建造原價之二成損害五萬四千八百一十元。」原審完
        全依據被上訴人右開主張，判決上訴人應連帶給付九萬六千六百五十元之損
        害賠償。懇請鈞院調查審酌；被上訴人自始即非以誠信原則簽訂租約、履行
        租約，未依約定給付租金與保證金，更惡意違反租約，上訴人亦已依法為終
        止系爭租約。被上訴人卻將其違反誠信原則與惡意違約，所未能或無法遷離
        ，猶如廢棄物，反誣陷上訴人毀損，且以完全無關且毫無憑據，相互矛盾之
        陳述，提起本訴。被上訴人以「侵權行為損害賠償」為請求，應先由被上訴
        人負舉證之責，依最高法院十七年上字第九一七號判例‥「民事訴訟如係由
        原告主張權利者，應先由原告負舉證之責，若原告先不能舉證，以證實自己
        主張之事實為真實，則被告就其抗辯事實即令不能舉證，或其所舉證據尚有
        疵累，亦應駁回原告之請求。」（十七年上字第九一七號）且依民事訴訟法
        第二百七十七條規定‥「當事人主張有利於己之事實者，就其事實有舉證之
        責任。」被上訴人應就其所主張侵權行為之起訴原因與損害賠償為相當之證
        明，並提出確實憑證，以證明其主張之真實，否則自應駁回被上訴人之請求
        。
  （九）綜上論結，被上訴人自始即未依租約給付租金，且一直未依約給付保證金，
        並經終止租約，再與他人另訂租約，自行搬離遷出，取走一切有價值與可取
        可用物品，留下無法帶走廢棄物。卻誣指上訴人毀損，請求侵權行為損害賠
        償。鑒於上訴人既無不法侵害權利，亦無致生被上訴人任何損害，被上訴人
        誣指濫行訴訟，所陳均非真實，更無所據，原審卻仍判決上訴人應為一部分
        賠償，洵非有理，更屬違誤。
三、證據：援用在第一審之證據。
    理      由
一、兩造爭執要旨：上訴人丙○○在原審起訴主張：被上訴人即被告係台北縣泰山鄉
    ○○段一小段七四九、七五○地號土地之共有人，於八十七年三月二日由甲○○
    代理其餘之共有人，與原告訂立租賃契約，將上開二筆土地面積共零點三一六七
    公頃出租予原告供興建鐵皮屋、貨櫃屋、魚池等設備而供飼養魚類使用，租期自
    八十七年三月一日起至同年十二月三日止，惟被告甲○○竟於被告乙○○之授權
    同意下，於兩造租約存續中之八十年九月十一日未得原告之同意，共同僱請怪手
    將上開土地上原告所興建而為原告所有之鐵皮屋、貨櫃屋及魚池拆除，而原告為
    免所飼養之魚死亡，乃另購買氧氣供使用受有損害，主張依民法第一百八十四條
    第一項、第一百八十五條之規定，請求被告連帶賠償魚池建造設施部分之損害四
    萬一千八百四十元，魚池配管部分五萬四千八百一十元，貨櫃屋部分一萬四千元
    ，鐵皮屋部分三萬元及氧氣設備部分十七萬元，共三十一萬四千六百五十元及自
    起訴狀繕本送達之翌日起至清償日止，按年息百分之五計算之利息等語。上訴人
    即被告甲○○、乙○○則否認曾僱工拆除魚池以外之上訴人即丙○○原告所有物
    ，並以原告自八十七年七月起即拒繳租金，亦未給付保證金，依兩造租約之約定
    ，兩造租賃契約已於八十七年九月終止，被告係依租賃契約約定之回復原狀，或
    為免原告廢棄不用魚池滋生傳染病而將之拆除，並無故意、過失侵害原告權利之
    情事，原告於八十七年八月間已搬遷，且於同年九月十日與訴外人許陳麗貞訂立
    租賃契約，故原告所遺留之魚池、鐵皮屋等物均係廢棄物，應不得請求賠償，原
    告所提出之估價單均係事後臨訟所製作，證人張榮寬等人所述之金額亦不實在等
    語，資為抗辯。
二、本件上訴人丙○○主張之上開事實，業據其提出租賃契約書影本二件、照片七幀
    、台灣板橋地方法院檢察署八十八年度偵字第三○四一號不起訴處分書、估價單
    請款單影本四件、支票影本一件等證據，而上訴人甲○○、乙○○等雖並不否認
    其曾於八十七年九月間僱工拆除原告所有之魚池，但對於原告主張渠等有損害對
    造丙○○所有之鐵皮屋等其他部分；另上訴人丙○○亦對於其自八十七年七月起
    即未繳付租金與出租人即上訴人甲○○等，亦未繳付保證金等事實已為自認，上
    訴人甲○○等據以主張兩造間之租賃關係業已終止，但雙方就前揭土地所成立之
    租賃契約第六條第一項之約定：「乙方（即承租人亦即上訴人丙○○）違反約定
    方法使用土地，或拖欠租金達兩期以上，經甲方（即出租人亦即上訴人乙○○等
    ）催告限期繳納仍不支付時，甲方得終止租約。」，而上訴人乙○○對於上訴人
    丙○○所為催繳積欠之租金及終止租約意思表示即八十七年七月九日及同年月卅
    日新莊郵局第六九五號、第八一三號存證信函，因遭退回而未送達上訴人丙○○
    ，此有上訴人甲○○等提出之存證信函影本及信封附卷足證，亦為上訴人甲○○
    等所自認，則上訴人乙○○所為前開限期繳納租金之催告及解除契約之意思表示
    既未送達承租人即上訴人丙○○，且上訴人丙○○於出租人甲○○等催告之時，
    積欠租金亦未達兩期以上，與前開兩造所簽訂之租賃契約第六條第一項約定之要
    件亦有不合，且依據兩造間所簽訂之租賃契約，出租人乃乙○○等七人，有兩造
    俱不爭執其真正之租賃契約書影本在卷可參，上訴人乙○○僅以其一人之名義對
    上訴人丙○○為終止租賃契約之意思表示，亦不能發生終止契約之效力，是兩造
    間之租賃關係既然未經出租人合法終止，則該兩造間就前述土地所成立之租賃關
    係於八十七年九月間仍有效存續當堪認定，上訴人甲○○等抗辯系爭租賃契約業
    已合法終止云云，尚非足採。又上訴人甲○○等另抗辯上訴人丙○○業於八十七
    年八月間搬遷，並於同年九月十日與訴外人許陳麗貞訂立租賃契約，已經將生財
    器具遷移至新承租之處所，上訴人丙○○所遺留之魚池、鐵皮屋等物均係廢棄物
    ，並提出八十七年八月廿九日所拍攝之照片及上訴人丙○○與訴外人許陳麗貞訂
    立之租賃契約書為證據，上訴人丙○○對於其與訴外人許陳麗貞另訂租約之事實
    並不爭執，惟否認其已搬遷及所遺留在原向甲○○等人所承租土地上之魚池等物
    均為廢棄物，經查，如前所述，兩造間之租賃關係既仍有效存續，被上訴人即負
    有以合於所約定使用、收益狀態之租賃物交付予承租人使用、收益，並應於租賃
    關係存續中保持合於約定使用、收益之狀態，本件租賃標的係土地，而上訴人丙○○於承租之土地上搭建鐵皮屋、貨櫃屋及魚池等設施以供營業使用，前開鐵皮
    屋、貨櫃屋及魚池既屬上訴人丙○○興建而取得使用權能，上訴人丙○○自得繼
    續使用、收益，不論上訴人丙○○是否另與他人訂約或已遷出而未使用，出租人
    即上訴人甲○○等於租賃關係存續期間均不得任意為阻礙承租人使用收益該租賃
    標的物之行為，即便承租人停止使用租賃標的，亦無由以承租人所遺留之魚池乃
    廢棄不用之物且可能滋生傳染病為理由，即擅自僱工拆除承租人丙○○所興建之
    魚池，上訴人甲○○等此部分之抗辯，亦不足採。再者，上訴人丙○○主張伊所
    興建之魚池遭被上訴人僱工拆除之事實，為上訴人甲○○等所自認，而堪信上訴
    人丙○○此部分之主張為真實。至於上訴人丙○○另主張上訴人甲○○等除拆伊
    所有之鐵皮屋、貨櫃屋，並稱證人紀明利曾目擊上訴人甲○○所為，惟證人紀明
    利於原審係證稱：「當時被告在拆時我有制止，拆的部分包含魚池及其他大部分
    設施，貨櫃屋部分沒有拆。」（見原審卷第一○一頁九十年三月十五日言詞辯論
    筆錄），是依據上訴人丙○○所舉證人並不能證明上訴人甲○○等曾拆除上訴人
    丙○○所興建之貨櫃屋之事實；另前開證人紀明利所述情節，亦未能證明上訴人
    甲○○等曾有拆除上訴人丙○○之鐵皮屋之行為，是原審認無從判斷上開鐵皮屋
    及貨櫃屋是否為被上訴人所僱工拆除，並無違誤。綜上所述，上訴人甲○○等在
    租賃關係存續中，未經合法終止租賃關係，且未得承租人即上訴人丙○○之同意
    ，即自行僱工拆除上訴人丙○○興建之魚池，縱上訴人於訴狀、原審審判筆錄之
    主張、陳述略有不一，仍無礙上開事實之認定，兩造指摘原審事實認定違誤，並
    不足採。
三、按因故意或過失，不法侵害他人之權利者，負損害賠償責任；數人共同不法侵害
    他人之權利者，連帶負損害賠償責任，民法第一百八十四條第一項前段、第一百
    八十五條第一項前段分別定有明文。次按損害賠償，除法律另有規定或契約另有
    訂定外，應以填補債權人所受損害及所失利益，所謂所受損害係指即現存財產因
    損害事實之發生而被減少，屬積極的損害。所謂所失利益，及新財產之取得，因
    損害事實之發生而受妨害，屬消極的損害，有最高法院四十八年台上字第一九三
    四號判例可參。本件上訴人甲○○既於另一上訴人乙○○之授權同意下，於租賃
    關係尚未終止前，未經承租人即上訴人丙○○同意，即自行僱工拆除上訴人丙○○興建之魚池，上訴人甲○○等二人自應依民法第一百八十四條、第一百八十五
    條之規定，連帶就上訴人丙○○因其所興建之魚池被上訴人甲○○等所拆除因而
    所受之損害負賠償責任。
四、按當事人已證明受有損害而不能證明其數額或證明顯有困難者，法院應斟酌一切
    情況，依所得心證定其數額，民事訴訟法第二百二十二條第二項定有明文。上訴
    人丙○○主張因上訴人甲○○等僱工拆除前開魚池，致其受有魚池建造設施部分
    建造原價二成之損害即四萬一千八百四十元、魚池配管部分建造原價二成之損害
    即五萬四千八百一十元、及購買氧氣設備之金額十七萬四千元等損害，並提出估
    價單、送貨單等影本各三件為證據，但為上訴人甲○○等所否認，上開證據經參
    酌證人陳宏揆、徐裕春等人在原審到庭所陳情節，並參照上訴人丙○○自稱一開
    始係向直接向地主即上訴人甲○○等人承租之俗稱二房東者轉租土地使用，可見
    上述設施並非在與地主訂定租賃契約之時始設置於前揭土地上，就上開魚池建造
    設施及配管部分之請求，仍不能證明其確切價值，本院依照前揭法條規定，並參
    酌承租人所得主張之設置於租賃土地上之設施價值與其所剩餘之租賃期間長短之
    關係，認為原審就此部分判決上訴人甲○○等應給付上訴人丙○○之金額應屬妥
    適，上訴人甲○○等就此部分提起上訴，並無理由。另關於上訴人丙○○請求上
    訴人甲○○等賠償其因購買氧氣之支出部分，因上訴人所提送貨單之送貨日期為
    八十七年九月、八十九年十月，二者時間相差過久，且以八十九年間之購買氧氣
    單據作為其所主張八十七年間所受損害之證據方法，其證據之證明力已非無疑，
    縱依據證人徐裕春所述係筆誤（見原審卷第一二六頁九十年五月十七日言詞辯論
    筆錄），惟按上訴人丙○○於八十七年九月十日已與訴外人許陳麗珍另訂租約租
    用土地，繼續從事賣魚之業務，在該處尚未完成設施建造之前，本即需使用氧氣
    以維持魚蝦之生存，即使在原租用之供氣設施未遭拆毀，亦不能提供上訴人丙○○在另地供給魚蝦氧氣使用，上訴人丙○○所主張關於氧氣部分之支出，尚難認
    係因魚池遭拆除始增加之支出，即使依照上訴人丙○○所主張：「有關氧氣部分
    被拆除之前是使用電力打氣供應，被拆掉之後需要另外使用氧氣供應，一桶要二
    千多元，用了二個月的時間，約三天就用一桶。」等節計算，應亦僅用二十桶，
    總計不過四萬餘元，上訴人丙○○所提出之上開收據竟載十七餘萬元，二者相距
    達十餘萬元，更難肯認上開收據之證明力，應認上訴人就此尚不能舉證，此部分
    之請求尚非有理由，原審就上訴人丙○○為敗訴之判決，並無違誤。綜上所述，
    原審為兩造均部分敗訴、部分勝訴之判決，於法並無不合，兩造之上訴意旨分別
    指摘原判決不當，求予廢棄改判，均為無理由，均應予駁回。
五、本件事證已臻明確，兩造其餘攻擊防禦方法及立證方法，與判決結果不生影響，
    爰不逐一贅述，附此敘明。
六、據上論結，本件兩造上訴均無理由，依民事訴訟法第四百三十六條之一第三項、
    第四百四十九條第一項、第七十八條，判決如主文。
中　　　華　　　民　　　國　　九十一　　年　　　三　　　月　　二十七　　日
                              臺灣板橋地方法院民事第一庭
~B審判長法　官　許  瑞  助
~B　　　法　官　黃  信  滿
~B　　　法　官　許  瑞  東
右正本證明與原本無異
本判決不得上訴
中　　　華　　　民　　　國　　九十一　　年　　　三　　　月　　二十七　　日
~B　　　法院書記官　許慧禎
